臺灣臺南地方法院民事判決　　　　　　　95年度訴字第1637號
原　　　告　甲○○
訴訟代理人　乙○○
被　　　告　丙○○
上當事人間因侵權行為損害賠償事件，業經本院於民國96年6月
22日言詞辯論終結，判決如下：
    主　    文
被告應給付原告新台幣伍拾柒萬貳仟貳佰參拾參元，及自民國九
十五年十一月一日起至清償日止，按年利率百分之五計算之利息
。
原告其餘之訴駁回。
訴訟費用由被告負擔二分之一即新台幣陸仟貳佰玖拾貳元，其餘
由原告負擔。
    事實及理由
一、原告起訴主張：被告丙○○於民國95年4月14日上午9時許，
    駕駛車牌號碼為2632─NR號自小客車，沿台南市○○路○段
    慢車道由東向西方向行駛，於同日上午9時28分許，行經台
    南市○○路○段115號前時，本應注意變換車道時應讓直行
    車先行以及注意安全距離，以避免發生碰撞之危險，而當時
    為日間、路面無缺陷、無障礙物，並無不能注意之情形，竟
    疏於注意，逕行向右變換車道，而與同向右後方由原告所騎
    乘車牌號碼FZ8-350號重型機車發生碰撞，致原告人車倒地
    並因而受有左側2-9肋骨閉鎖性骨折併血胸、臉及四肢多處
    擦傷及頭皮3公分開放性傷口、頸椎椎間盤突出、腰椎椎間
    盤突出等傷害。經台灣省台南區車輛行車事故鑑定委員會鑑
    定結果，認被告為肇事主因，原告無肇事因素。為此依據侵
    權行為損害賠償之法律關係，請求被告賠償新台幣（下同）
    1,165,624元，及自起訴狀繕本送達翌日起至清償日止，按
    年利率百分之5計算之利息。茲將請求明細臚列如下：
    1.醫療費用8,344元：
    2.原告受傷後一年內減少薪資收入540,000元：原告受傷前
      本在夜歡大舞廳擔任經理職務，每月薪資及業務收入大約
      在6萬元左右，受傷後有一年不能工作，其中前半年以每
      月6萬元計算，6個月共計36萬元，後半年以減少一半收入
      即每月3萬元計算，6個月共計18萬元，兩者合計共54萬元
      。
    3.機車修理費16,000元。
    4.看診來回車資11,280元：其中台南市立醫院車次來回24次
      共1,920元、成大醫院來回12次2,160元、人仁中醫診所來
      回24次7,200元。
    5.後續治療及車資預估需6萬元。
    6.精神慰撫金50萬元。
      以上合計共1,135,624元（按：原告起訴時原有另請求看
      護費用3萬元，經被告當庭抗辯該部分已於庭外給付完畢
      ，為原告所是認，並當庭撤回該部分請求，惟未減縮請求
      之總金額）。
二、被告則請求駁回原告之訴，並以下列情詞置辯：
  (一)對本件事故之發生是因為被告過失所致應負全部賠償責任乙
    節不爭執，但否認原告所述其有頸椎椎間盤突出、腰椎椎間
    盤突出之傷害，是因本次車禍所致。
  (二)醫療費8,004元及計程車資11,280元，原告已向新光產物保
    險股份有限公司領取強制汽車責任保險金19,284元，依法應
    予扣除。
  (三)機車修理費16,000元部份，同意工資及零件各以8,000元計
    算，其中零件部分應折舊。
  (四)工作損失部分，因為原告無法提供明確證明其1年不能工作
    ，所以被告只同意按基本薪資15, 840元給付6個月共計95,0
    40元。
  (五)至於後續治療費用及車資6萬元、精神慰撫金50萬元，被告
    均認為太高，請法院酌定。
  (六)被告於車禍發生後，曾多次前往探視原告，亦了解原告所受
    之痛苦，系爭車輛雖有投保150萬元之足額保險，但保險公
    司堅持最多只能給付到26萬元，而被告現仍為學生，無力支
    付不足部分，致兩造無法達成和解。
三、得心證之理由：
  (一)原告主張兩造於前揭時、地因被告之駕駛過失行為發生碰撞
    ，致原告受有前開傷害之事實，業據其提出診斷證明書為證
    ，並經本院依職權調取本院95年度易字第1321號刑事卷宗全
    卷審認無訛；至被告雖辯稱原告所稱其有頸椎椎間盤突出、
    腰椎椎間盤突出之傷害，應非本次車禍所致等語，惟台南市
    立醫院業函復本院稱：任何頸椎及腰椎創傷皆有可能導致頸
    椎及腰椎間盤突出之症狀，原告於95年4月住院期間，未有
    檢查記載有關椎間盤突出之症狀及檢查發現，住院期間也未
    有頸椎及腰椎之相關檢查，有該院96年4月28日南市醫字第0
    960000279號函在卷可參，而國立成功大學醫學院附設醫院
    亦函覆本院稱原告之頸椎及腰椎椎間盤突出係因外在傷害所
    造成，與95年4月14日之車禍事故具關連性，有該院96年4月
    30日成附醫復字第0960005286號函附病患診療資料摘錄表在
    卷可參。是被告辯稱原告關於頸椎椎間盤突出、腰椎椎間盤
    突出之傷害，應非本次車禍所致等語，要無可採，應認原告
    此部分之主張為真實。
  (二)按因故意或過失，不法侵害他人之權利者，負損害賠償責任
    ；汽車、機車或其他非依軌道行駛之動力車輛，在使用中加
    損害於他人者，駕駛人應賠償因此所生之損害；不法侵害他
    人之身體或健康者，對於被害人因此喪失或減少勞動能力，
    或增加生活上之需要時，應負損害賠償責任；不法侵害他人
    之身體、健康、名譽、自由、信用、隱私、貞操，或不法侵
    害其他人格法益而情節重大者，被害人雖非財產上之損害，
    亦得請求賠償相當之金額，民法第184條第1項前段、第191
    條之2前段、第193條第1項、第195條第1項前段分別定有明
    文。查原告因被告之駕駛過失行為，致受有前開所述之傷害
    ，業經認定如上，原告自得依上開規定請求損害賠償，茲就
    原告請求之項目及金額，核列如下：
    1.有關原告請求之醫療費用8,344元、計程車車資11,280元
      部分，業據其提出醫藥收據及計程車運費證明等件為憑，
      且為被告所不爭執，是原告此部分請求，應予准許。
    2.至於原告主張其將來尚須作其他治療及車資支出，預估費
      用為6萬元，欲一併請求被告賠償乙節，本院審酌國立成
      功大學醫學院附設醫院函覆本院稱原告之頸椎及腰椎椎間
      盤突出係因外在傷害所造成，與95年4月14日之車禍事故
      具關連性之情，以及原告復提出嗣後前往成功大學醫學院
      附設醫院、人仁中醫診所及徐上德復健診所等院所治療之
      診斷證明書及醫療收據，以及國立成功大學醫學院附設醫
      院96年3月7日所出具之診斷證明書所載，原告必須再接受
      復健至少一年等情，爰酌定原告至少尚須作其他治療及車
      資支出為2萬元，超過部分，不應准許。
    3.機車修理費16,000元部分：原告主張其所騎乘之機車因本
      件車禍受有損害，經修理後支出16,000元之部分，業據其
      提出收據一紙為憑，且兩造合意工資及零件部分各以8,00
      0元分別計算（見本院96年6月22日言詞辯論筆錄）。查原
      告所有之系爭機車係於1998年7月出廠，有行照乙紙在卷
      可憑，距車禍肇事日95年4月14日已有8年餘，是系爭車輛
      之修理費，其中零件部分既有8,000元既以新零件更換破
      損之舊零件，則原告以修理費作為損害賠償之依據時，自
      應將零件折舊部分予以扣除始屬合理。茲依行政院所頒固
      定資產耐用年數表及固定資產折舊率之規定，自用小客車
      之耐用年數為5年，系爭車輛使用年數已超過前開耐用年
      數，則其零件殘值僅剩6分之1，因而原告零件更換所得請
      求者為2,217元【計算式：殘價＝取得成本÷（耐用年數
      ＋１）即8,000÷（5+1）＝1,333（元以下四捨五入）】
      ，加上工資部分8,000元，共可請求9,333元，逾此部分之
      請求為無理由，應予駁回。
    4.不能工作損失部分：原告主張其受傷前本在夜歡大舞廳擔
      任經理職務，每月薪資及業務收入大約在6萬元左右，受
      傷後有一年不能工作，其中前半年以每月6萬元計算，6個
      月共計36萬元，後半年以每月3萬元計算，6個月共計18萬
      元，兩者合計共54萬元等語，經查，原告固提出夜歡大舞
      廳之收入證明，然該證明並未蓋用負責人私章，且本院利
      用財政部網路資料查詢原告94之所得，並無原告所稱之每
      月6萬元之薪資所得，有該稅務電子閘門財產所得調件明
      細表在卷可稽，是本院認原告因上述傷害所造成不能工作
      之損失，宜依被告所稱以行政院勞工委員會於86年10月16
      日發布之每月最低基本工資額15,840元計算，較符合公平
      原則。又依原告所受傷勢之程度，以及原告自95年4月14
      日住院至95年5月1日出院，出院後復多次前往醫院復診，
      而國立成功大學醫學院附設醫院96年3月7日所出具之診斷
      證明書亦記載：「病患頸部及腰部酸痛，併左上肢麻木，
      必須再接受復健至少一年。」等語，有該診斷證明書在卷
      可稽（附於原告96年3月12日書狀後），因此，本院認原
      告所擔任之舞廳經理工作勢因原告傷勢受有影響，故除被
      告同意給付之6個月無法工作之損失95,040元（15,840×6
      ＝95,040）外（見本院96年6月22日言詞辯論被告所提出
      之計算明細），應另依原告在96年3月7日之病況仍存有頸
      部及腰部酸痛，併左上肢麻木，必須再接受復健至少一年
      之情形，認原告主張其至少應另有6個月將使收入受到減
      少一半之損害為可採，因此，原告所請求之工作損失應在
      142,560元（95,040＋47,520＝142,560）範圍內為可採，
      原告逾此數額之主張即為無理由。
    5.精神慰撫金部分：按慰撫金數額之認定，除依被告所受身
      體上及精神上痛苦程度及所造成之影響予以衡量外，尚須
      斟酌兩造之身分資力與加害之程度等情予以核定。查原告
      因本次車禍，受有前開所述之傷害，其請求精神上慰撫金
      ，即非無據。查原告為高職畢業，受傷前在舞廳擔任經理
      職務，94年間有19筆所得、總額約近14萬元、名下有2筆
      土地、1筆建物、1筆汽車、18筆投資，而被告為大學學生
      、現在室內裝潢公司擔任安衛人員，每月薪資28,000元、
      94年間有4筆所得，總額為28萬餘元，名下無財產等情，
      業據兩造於警詢時陳明在卷，並有二人之94年度稅務電子
      閘門財產所得調件明細表附卷足憑。本院參酌兩造之身分
      、地位、經濟能力，及原告所受前開傷勢造成原告住院達
      半個月之久，出院後迄今仍須繼續到醫院復健，且依國立
      成功大學醫學院附設醫院96年3月7日所出具之診斷證明書
      所載，原告必須再接受復健至少一年，身心俱受折磨等情
      ，認原告請求之精神慰撫金以40萬元為適當，在此範圍內
      ，應予准許，逾此部分之請求，尚屬過高，不應准許。
  (三)依上所述，原告所得請求之金額為645,965元【計算式：8,3
    44（元）＋11,280（元）＋20,000（元）＋9,333（元）＋1
    42,560（元）＋400,000（元）＝591,517（元）】。
  (四)再按，保險人依強制汽車責任保險法規定給付之保險金，視
    為加害人或被保險人損害賠償金額之一部分；加害人或被保
    險人受賠償請求時，得扣除之，強制汽車責任保險法第32條
    定有明文。經查，訴外人新光產物保險股份有限公司業已給
    付原告強制汽車責任保險給付19,284元，為原告所不爭執，
    是被告應賠償原告之金額依法扣除上開金額後，原告所得請
    求之金額計為572,233元【計算式：591,517（元）－19,284
    （元）＝572,233（元）】。
四、從而，原告依據侵權行為損害賠償之法律關係，請求被告賠
    償572,233元，及自起訴狀繕本送達翌日即95年11月1日起至
    清償日止，按年利率百分之5計算之利息，為有理由，應予
    准許，逾此部分之請求，為無理由，應予駁回。
五、按各當事人一部勝訴、一部敗訴者，其訴訟費用，由法院酌
    量情形，命兩造以比例分擔或命一造負擔，或命兩造各自負
    擔其支出之訴訟費用。法院為終局判決時，應依職權為訴訟
    費用之裁判。民事訴訟法第79條及第87條第1項分別定有明
    文。經查本件訴訟費用額確定為第一審裁判費12,583元。又
    因本件係為原告部分勝訴，部分敗訴之判決，爰依兩造勝敗
    之比例，併於主文為訴訟費用額負擔之諭知。
六、結論：本件原告之訴為一部有理由、一部無理由，依民事訴
    訟法第79條，判決如主文。
中　　華　　民　　國　　96　　年　　7 　　月　　6 　　日
                  民事第五庭    法　官　林福來
以上正本，係照原本作成。
如對本判決上訴，須於判決送達後20日內向本院提出上訴狀。
中　　華　　民　　國　　96　　年　　7 　　月　　6 　　日
                                書記官　吳純敏
